臺灣士林地方法院民事判決　　　　　　 96年度重訴字第246號
原　　　告　甲○○
訴訟代理人　陳培豪律師
被　　　告　乙○○
上列當事人間刑事附帶民事損害賠償事件，由本院刑事庭以95年
度重附民字第30號裁定移送前來，本院於民國96年11月20日言詞
辯論終結，判決如下：
    主  文
被告應給付原告新臺幣壹佰萬元，及自民國九十六年七月十六日
起至清償日止，按週年利率百分之五計算之利息。
原告其餘之訴駁回。
本判決第一項於原告以新臺幣拾伍萬元為被告供擔保後，得假
執行。
原告其餘假執行之聲請駁回。
    事實及理由
一、原告起訴主張：
  (一)被告於民國94年8 月2 日晚間8 時許，手持1 把非管制刀械
    ，無故侵入原告坐落於臺北縣汐止市○○路407 巷30弄28之
    2 號住家中，見原告與訴外人周宜韞等人在上址聊天，竟於
    明知頭部為人體重要部位，若以利器揮砍極易造成危害之情
    形下，仍基於殺人之故意，持刀向原告之頭部砍殺數次，致
    原告右頭頂及左耳後受有切割傷，當場血流如注，幸經旁人
    報警送醫急救，始倖免於死（下稱系爭侵權行為）。被告殺
    人未遂之犯行，業經臺灣士林地方法院95年訴字第471 號、
    臺灣高等法院96年度上訴字第3468號刑事判決認定在案。
  (二)原告遭被告為系爭侵權行為後，經國防醫學院三軍總醫院（
    下稱三總）診斷，認定原告因頭部外傷合併腦震盪，目前有
    創傷後失眠及長期頭痛之症狀，不宜從事體力負荷過重之工
    作。依內政部統計處96年度臺灣地區男性簡易生命表，原告
    餘齡為23年，並因系爭侵權行為受有如下之損害：
    1.醫療暨營養調理費每月新臺幣（下同）2 萬元，23年共計
      552萬元。
    2.原告係技工技術師，每日工資3,000 元至5,000 元，今僅
      以較低之臨時工工資每日2,000 元計算所得，即每月工作
      30日，收入為6 萬元。原告因系爭侵權行為受有1 年72萬
      元之工作損失，23年即1,656萬元。
    3.具農會會員身分之原告，原耕作300 坪之土地，因系爭侵
      權行為而無力耕作，每月農耕蔬果損失約5 萬元，1 年約
      60萬元，23年即1,380萬元。
    4.原告精神上受有極大的痛苦，請求被告給付非財產上損害
      賠償1,000萬元。
    5.以上共計4,588萬元。
  (三)依民法第184 條、第193 條第1 項、第195 條第1 項，聲明
    請求判決：
    1.被告應給付原告4,588 萬元，及自起訴狀繕本送達翌日起
      至清償日止，按週年利率5%計算之利息。
    2.原告願供擔保，請准宣告假執行。
二、被告則辯稱：因酒醉致為此侵權行為，非有殺害原告之故意
    ，原告受系爭侵權行為前並未耕種亦未從事任何工作，無任
    何農作或工資收入，而係以收取租金維生，原告請求之金額
    過高等語。並聲明請求判決：原告之訴駁回。
三、兩造不爭執事項：
    被告於94年8 月2 日晚間8 時許，手持1 把非管制刀械，進
    入原告坐落於臺北縣汐止市○○路407 巷30弄28之2 號住家
    中，見原告與訴外人周宜韞等人在上址聊天，竟持刀向原告
    之頭部砍殺數次，致原告右頭頂及左耳後受有切割傷，當場
    血流如注，經旁人報警送醫急救。原告遭受系爭侵權行為後
    ，經三總診斷，認定原告因頭部外傷合併腦震盪，目前有創
    傷後失眠及長期頭痛之症狀，不宜從事體力負荷過重之工作
    。此業經本院依職權調閱本院95年訴字第471 號、臺灣高等
    法院96年度上訴字第3468號刑事卷宗查核無訛，並有上開判
    決、三總診斷證明書在卷足憑（本院95年度重附民字第30號
    卷第3 頁，本院卷第7 頁至第11頁、第63頁至第66頁）。
四、兩造於本院整理並簡化之爭點為：被告應賠償原告之金額為
    若干？（本院卷第69頁）
五、按因故意、過失不法侵害他人之權利者，負損害賠償責任；
    不法侵害他人之身體或健康者，對於被害人因此喪失或減少
    勞動能力或增加生活上之需要時，應負損害賠償責任；不法
    侵害他人之身體、健康、名譽、自由、信用、隱私、貞操，
    或不法侵害其他人格法益而情節重大者，被害人雖非財產上
    之損害，亦得請求賠償相當之金額。民法第184 條第1 項前
    段、第193 條第1 項、第195 條第1 項前段分別定有明文。
    本件被告為系爭侵權行為致原告身體、健康受損害之事實，
    既為兩造所不爭執，原告依上揭規定請求被告連帶負損害賠
    償之責，洵非無據。爰就原告請求賠償之項目、金額，析述
    本院得心證之理由如下：
  (一)醫療暨營業調理費每月2 萬元，23年共計552 萬元部分：
    按當事人主張有利於己之事實者，就其事實有舉證之責任，
    民事訴訟法第277 條前段定有明文。原告主張伊遭受系爭侵
    權行為後，每月須額外支出醫療暨營業調理費2 萬元，23年
    合計552 萬元等情，並未舉證以實其說，且與三總96年10月
    24日集逵字第0960015893號函覆稱：「（原告）並無腸胃道
    損傷，不需要禁食，因此不用營養調養」（本院卷第38頁）
    等情相悖。尚難認原告有何因系爭侵權行為致增加生活上需
    要等情，原告此部分請求，尚屬無據。
  (二)23年的工作損失1,656 萬元，及23年耕作損失1,380 萬元部
    分：
    原告主張其原有工作收入每月6 萬元、耕作收入每月5 萬元
    等情，業為被告所否認，原告未舉證證明之，其主張亦無足
    取。
  (三)精神上損害賠償部分：本院審酌原告身處自己家中，竟遭被
    告闖入持刀揮砍頭部，並因頭部外傷合併腦震盪，目前有創
    傷後失眠及長期頭痛之症狀等情，應認原告確受有相當程度
    之精神上痛苦。並參酌兩造學歷均為小學畢業，及兩造經濟
    能力、身分地位、原告受傷情形及被告侵權行為態樣等一切
    情狀綜合判斷，認原告請求被告給付非財產上損害賠償1000
    萬元，尚屬過高，應酌減為100 萬元為宜，原告請求超出此
    金額部分，即屬過高，不應准許。
六、另按給付無確定期限者，債務人於債權人得請求給付時，經
    其催告而未為給付，自受催告時起，負遲延責任。其經債權
    人起訴而送達訴狀，或依督促程序送達支付命令，或為其他
    相類之行為者，與催告有同一之效力；又應付利息之債務，
    其利率未經約定，亦無法律可據者，週年利率為百分之五，
    民法第229 條第2 項、第203 條分別定有明文。從而，原告
    於請求被告給付100 萬元，及自刑事附帶民事起訴狀繕本送
    達翌日即96年7 月16日起至清償日止，按週年利率5%計算之
    利息之範圍內，為有理由，應予准許；逾此部分之請求，則
    屬無稽，應予駁回。
七、原告陳明願供擔保，聲請宣告假執行。經核原告勝訴部份，
    於法並無不合，爰酌定相當之擔保金額准許之，至原告敗訴
    部分，其假執行之聲請，因訴之駁回而失所附麗，應併予駁
    回，附此敘明。
八、本件判決基礎已臻明確，兩造其餘攻擊防禦方法及訴訟資料
    經本院審酌後，核與判決結果不生影響，無一一論述之必要
    ，併予敘明。
九、本件損害賠償事件乃刑事附帶民事訴訟，由刑事庭移送前來
    ，於辯論終結為止，當事人並無任何裁判費或其他訴訟費用
    之支出，自無諭知訴訟費用負擔之必要，末此敘明。
十、據上論結，本件原告之訴為一部有理由，一部無理由，依民
    事訴訟法第390 條第2 項、第392 條，判決如主文。
中　　華　　民　　國　　96　　年　　11　　月　　30　　日
                  民事第二庭  法　官　王怡雯
以上正本證明與原本無異。
如對本判決上訴，應於判決送達後20日內向本院提出上訴狀。
中　　華　　民　　國　　96　　年　　12　　月　　 3　　日
                              書記官　鄒文南
